臺中高等行政法院判決
                                       99年度簡字第218號
原      告　李福貞
被      告　交通部臺中港務局
代　表　人　李泰興
訴訟代理人　羅豐胤　律師
          　吳佩書　律師
上列當事人間因商港法事件，原告不服交通部中華民國99年10月
25日交訴字第0990049992號訴願決定，提起行政訴訟。本院判決
如下︰
　　主  文
原告之訴駁回。
訴訟費用由原告負擔。
    事實及理由
一、事實概要：緣原告駕駛玉魚宏號（CT3-3907）漁船於民國（
    下同）99年5月26日6時15分許，在臺中港區域內臺中火力發
    電廠外0.5海浬處海域，遭行政院海岸巡防署海洋巡防總局
    第三海巡隊（下稱海巡總局第三海巡隊）查獲有違規進行捕
    撈作業之情事，案經海巡總局第三海巡隊以99年6月14日洋
    局三海字第0990032166號函移請被告處理，被告認原告違反
    商港法第18條第1項第2款規定，乃按同法第46條規定，以99
    年7月9日中港務字第0990005390號函附裁處書，裁處原告新
    臺幣（下同）9萬元罰鍰。原告不服，提起訴願遭駁回，遂
    提起本件行政訴訟。
二、本件原告主張：原告於99年5月26日6時許，在臺中港臺中火
    力發電廠外，沿近海岸線，朝火力發電廠方向，在臺中港港
    區範圍外之『24°12'N～24°14'N 120°25～27'E』此一區
    間域航行捕魚時，因驟見海巡總隊第三海巡隊巡邏艇駛來，
    要求登船臨檢，遂在『24°13'N～24°14'N 120°26～27'E
    』此區間域，猶未進入臺中港港區範圍內，即行停止捕撈作
    業，並予起網，靜待海巡總隊第三海巡隊巡邏艇駛近，並俟
    海巡人員登船臨檢。在此停止作業、起網，並等待海巡總隊
    第三海巡隊巡邏艇駛近與海巡人員登船臨檢之期間，原告之
    『玉魚宏』號漁船往火力發電廠之臺中港港區範圍內漂移，
    惟因原告當時正在進行起網及近待海巡總隊第三海巡隊巡邏
    艇駛近與海巡人員登船臨檢，遂疏未注意停止捕撈作業，開
    始起網當時已位在『24°13'N～24°14'N 120°26～27'E』
    此區間域，逼臨臺中港港區範圍界線之『玉魚宏』號漁船未
    久即漂移越過臺中港港區範圍界線，進入火力發電廠前方之
    臺中港港區範圍海域。是依上述，原告之『玉魚宏』號漁船
    在漂移越過臺中港港區範圍界線，進入火力發電廠前方之臺
    中港港區範圍海域，即原訴願決定書所載之『24°13.630'N
     120°26.694'E』處時，早已無補撈水產之行為。換言之，
    原告之『玉魚宏』號漁船在漂移越過臺中港港區範圍界線，
    進入火力發電廠前方之臺中港港區範圍海域後，實際上並無
    原處分及訴願決定所認之捕撈水產動、植物之行為。故而，
    原處分及訴願決定所認原告於99年5月26日6時許，在臺中港
    港區範圍內，有違反商港法第18條第1項第2款：「在商港區
    域內，不得為採捕水產動、植物行為」規定之事實，所認自
    非合法適當等情。並聲明求為判決撤銷訴願決定及原處分。
三、被告則以：
    (一)99年5月26日清晨5時40分許，臺中港巡防區通知海巡總局
      第三海巡隊正執行海上巡邏勤務之PP-3012艇服勤人員，
      稱臺中火力發電廠(24°14'N 120°20'E)附近有5艘漁船
      於商港區域內違規拖網作業，故PP-3012艇之服勤人員遂
      動身前往現場查緝相關情形。而PP-3012巡邏艇約於清晨6
      時10分到達現場，開始拍攝蒐證，發現原告於商港區域內
      之臺中火力發電廠外0.5浬處(24°13.52'N 120°27.31'E
      )，駕駛本國籍漁船「玉魚宏號(CT3-3907)」，正於該處
      違法進行捕魚拖網作業中，且原告直至見到第三海巡隊之
      巡邏艇接近後，始趕緊起網。6時15分原告船隻至臺中火
      力發電廠外0.63浬處收網完畢後，始接受海巡人員之登船
      檢查。海巡人員於登船檢查時，並曾拍攝玉魚宏號之航機
      儀，其航機儀當時即顯示玉魚宏號已航行至24°13.581'N
      120°26.640 'E處，即屬位於臺中港之商港範圍之內，海
      巡人員又從玉魚宏號方才起網之漁網中，查獲魚獲約60斤
      ，足證玉魚宏號確有於商港範圍內違法捕魚之行為。海巡
      人員於6時50分左右完成登檢與蒐證，並請原告於臨檢表
      上簽名，惟原告表示雖知自己係違反規定於3浬內捕魚，
      但自認並未阻塞航道，因而不服商港法之罰鍰處分，拒絕
      於檢查紀錄表上簽名。前開事實有海巡總局第三海巡隊99
      年5月26日所製作之檢查紀錄表、案件移辦單、查獲位置
      圖、航行日誌、職務報告書、蒐證攝影畫面，以及現場蒐
      證照片數張附卷可稽，是原告前述違規事實，屬實無誤，
      已堪認定。
    (二)被告為使眾漁船人員明瞭捕魚作業範圍之限制，於95年3
      月7日，即以中港務字第0950002128號函，向外公告臺中
      港港區範圍即其圖，而由該公告及港區範圍圖即可明確知
      悉，臺中港之商港範圍係由臺中港北側海堤提頂A點為起
      點，向外海延伸經B、C點，轉點連接至臺中港南側海堤提
      頂D點。從而，臺中火力發電廠外0.63浬處之海域，仍屬
      臺中港商港範圍內之區域，原告確係於商港範圍內違法作
      業，甚為明確，有前揭公告、臺中港港區範圍圖、臺中港
      海圖等資料可資參照。
    (三)本案經海巡總局第三海巡隊於99年6月14日，以洋局三海
      字第0990032166號函移送被告裁處之。是以，被告依據商
      港法第18條第1項第2款及同法第46條之規定，裁處原告最
      低罰鍰金額9萬元。
    (四)原告起訴主張玉漁宏號於尚未進入臺中港商港區域範圍內
      ，即已起網，且因漁船靜待海巡人員登船臨檢，始逐漸漂
      移進入台中港港區云云。惟查：原告於其起訴狀第三點，
      先係主張「玉漁宏號於驟見巡邏艇駛來時，已立即停止捕
      撈作業，並予起網」；卻又於其第四點主張，「因玉漁宏
      號等待臨檢，遂疏未注意停止捕撈作業」，則原告就其究
      竟是否於商港區域範圍「外」即已停止捕撈作業或起網一
      節，已有主張前後矛盾之處。觀諸海巡人員蒐證光碟02:4
      8-02:52處可知，海巡人員前往查緝當時，玉漁宏號之船
      尾正在進行拖網捕魚作業，直至發現巡邏艇逐漸駛近時，
      玉漁宏號船上三位人員始趕緊收網上船，且海巡人員當下
      隨即拍攝航機儀所顯示之相對位置（光碟03:02-03:20分
      ），係位於24°13.52'N 120°27.31'E處，即係距離火力
      發電廠約0.5浬之處，則對照臺中港海圖中所示之商港區
      域範圍經緯度後，即足明悉，原告於受查緝當時，確實係
      位於商港區域範圍內，從事違法捕魚作業。原告自始至終
      皆位於商港區域範圍內，絕非因等待受檢始漂移進入商港
      區。蓋無論係依巡邏艇尚未接近玉漁宏號之初始攝影時所
      在位置：24°13.574'N 120°27.75'E (光碟00:00-00:19
      )；抑或係於查緝玉漁宏號時之所在位置：24°13.522'N
      120°27.31'E (光碟03:02-03:20)；甚至係已登船臨檢後
      ，玉漁宏號繼續行駛時，其船上航機儀所顯示之所在位置
      ：24°13.581'N 120°26.640'E，上開該3次所在位置，
      於對照臺中港海圖之經緯度後可知，皆係位於臺中港商港
      區域範圍內無誤，足證原告自始即於臺中港商港區域範圍
      內違法從事捕魚作業，絕非因等待受檢時始漂移進入商港
      區，原告所辯，殊無可採。
    (五)綜上可知，本案原告起訴主張與實際事實不符，被告依據
      海巡總局第三海巡隊所製作之檢查紀錄表、查獲位置圖、
      航行日誌、職務報告書、蒐證攝影畫面及現場蒐證照片等
      資料，認定原告確有違反商港法第18條第1項第2款之行為
      ，而依同法第46條裁處原告最低罰鍰金額9萬元，應無違
      誤，原處分及訴願決定於法並無不合，原告本件起訴，應
      無理由等語，資為抗辯。並聲明求為判決駁回原告之訴。
四、兩造之爭點：原告有無違反商港法第18條第1項第2款規定，
    在臺中港商港區域內從事採補水產動、植物行為？被告所為
    罰鍰處分是否適法？經查：
    (一)按「在商港區域內，不得為左列行為：‧‧‧二、採捕水
      產動、植物。」、「違反第17條、第18條、第19條或第23
      條之1規定者，處負責人或行為人新臺幣9萬元以上90萬元
      以下罰鍰‧‧‧。」分別為商港法第18條第1項第2款及第
      46條所規定。
    (二)經查，原告駕駛玉魚宏號（CT3-3907）漁船於99年5月26
     日6時15分許，在臺中港區域內臺中火力發電廠外0.5海浬
     處海域，遭海巡總局第三海巡隊查獲有違規進行捕撈作業
     之情事，涉有違反商港法第18條第1項第2款規定，案經海
     巡總局第三海巡隊以99年6月14日洋局三海字第0990032166
     號函移請被告處理，有海巡總局第三海巡隊99年5月26日檢
     查紀錄表、查獲海上案件移辦單、查獲位置圖、航行日誌
     、職務報告書、現場照片、蒐證光碟在卷可稽（見本院卷
     第28頁至第37頁），其違規事實洵堪認定，被告依商港法
     第46條規定裁處原告9萬元罰鍰，並無違誤。
   (三)原告雖起訴主張玉魚宏號於尚未進入臺中港商港區域範圍
     內即已起網，且因漁船靜待海巡人員登船臨檢，始逐漸漂
     移進入臺中港港區等語。惟查，依海巡總局第三海巡隊職
     務報告書載明「‧‧‧0610抵達臺中火力發電廠0.5浬（24
     °13.52'N 120°27.31'E）發現本國籍『玉魚宏』漁船（
     CT3 -3907）拖網作業中（開始進行攝影蒐證），該船見本
     艇後立即起網。0615該船至臺中火力發電廠0.63浬（24°1
     3.630'N 120°26.694 'E）處才起網完畢受檢。‧‧‧」
     ，則原告遭查獲本件違規時係正拖網作業中；又觀諸海巡
     人員蒐證光碟02:48- 0 2:52處可知，海巡人員前往查緝當
     時，玉漁宏號之船尾正在進行拖網捕魚作業，直至發現巡
     邏艇逐漸駛近時，玉漁宏號船上三位人員始趕緊收網上船
     ，且海巡人員隨即拍攝航機儀所顯示之相對位置（光碟03:
     02-03:20分），係位於24°13.52'N 120°27.31'E處，即
     係距離火力發電廠約0.5浬之處，則對照臺中港海圖中所示
     之商港區域範圍經緯度後，即足明悉，原告於受查緝當時
     ，確實係位於商港區域範圍內，從事捕魚作業。足見原告
     始終皆位於商港區域範圍內，並非因等待受檢始漂移進入
     商港區。蓋無論係依巡邏艇尚未接近玉漁宏號之初始攝影
     時所在位置：24°13.574'N 120°27.75'E (光碟00:00-00
     :19)；抑或係於查緝玉漁宏號時之所在位置：24°13.522'
     N 120°27.31'E (光碟03:02-03:20)；甚至係已登船臨檢
     後，玉漁宏號繼續行駛時，其船上航機儀所顯示之所在位
     置：24°13.581'N 120°26.640'E，上開該3次所在位置，
     於對照臺中港海圖之經緯度後可知，皆係位於臺中港商港
     區域範圍內無誤，足證原告自始即於臺中港商港區域範圍
     內從事捕魚作業，絕非因等待受檢時始漂移進入商港區，
     原告上開主張並非可採。
五、綜上所述，原告主張並非可採，從而被告因本件原告擅自在
    商港區域內採捕水產之違規事實明確，依首揭規定裁處原告
    法定最低額9萬元罰鍰之處分，並無違誤，訴願決定予以維
    持，亦無不合。原告訴請撤銷，為無理由，應予駁回。又本
    件為簡易事件，爰不經言詞辯論逕為判決。
六、據上論結，本件原告之訴為無理由，依行政訴訟法第233條
    第1項、第236條、第195條第1項後段、第98條第1項前段，
    判決如主文。
中　　華　　民　　國　　100　年　　3　　月　　10  　　日
                臺中高等行政法院第二庭
                                法  官　莊　金　昌
以上正本證明與原本無異。
如不服本判決，應於判決送達後20日內，以本訴訟事件所涉及之
法律見解具有原則性者，始得向本院提出上訴狀並表明上訴理由
，經最高行政法院許可，否則不得上訴；如於本判決宣示後送達
前提起上訴者，應於判決送達後20日內補提上訴理由書（均應依
對造人數提出繕本）。
中　　華　　民　　國　　100　年　　3　　月　　10  　　日
　　　　　　　　　　　　　　　  書記官　林  昱  妏